臺灣臺北地方法院小額民事判決
                                 110年度北小字第4737號
原      告  富邦產物保險股份有限公司

法定代理人  羅建明  
訴訟代理人  唐若心  
            沈志揚  
被      告  華聲室內裝修企業股份有限公司

兼
法定代理人  王信傑  
共      同
訴訟代理人  吳振碩  
上列當事人間請求損害賠償事件，於中華民國111年1月3日言詞
辯論終結，本院判決如下：
    主  文
被告甲○○應給付原告新臺幣陸仟肆佰壹拾元，及自民國一百一十
年十二月十日起至清償日止，按年息百分之五計算之利息。
原告其餘之訴駁回。
訴訟費用新臺幣壹仟元由被告甲○○負擔十分之四，餘由原告負擔
。
本判決原告勝訴部分得假執行。但被告甲○○如以新臺幣陸仟肆佰
壹拾元為原告預供擔保，得免為假執行。
    事實及理由
壹、程序事項
一、按因侵權行為涉訟者，得由行為地之法院管轄，民事訴訟法
    第15條第1項定有明文。查本件侵權行為地為臺北市中山區
    ，本院自有管轄權。
二、按訴狀送達後，原告不得將原訴變更或追加他訴，但請求之
    基礎事實同一、擴張或減縮應受判決事項之聲明者，不在此
    限，民事訴訟法第255條第1項第2、3款定有明文。查原告起
    訴時，係請求被告甲○○應給付原告新臺幣（下同）14,599元
    ，及自起訴狀繕本送達被告之翌日起至清償日止，按年息5％
    計算之利息。嗣於本院審理時，以被告甲○○駕駛之車輛為被
    告華聲室內裝修企業股份有限公司（下稱華聲公司）所有為
    由，追加被告華聲公司，並變更聲明為：被告甲○○、華聲公
    司應連帶給付原告14,599元，及自民事追加被告聲請狀繕本
    送達翌日（即110年12月10日）起至清償日止，按年息5％計
    算之利息（見本院卷第61、83頁），合於前揭規定，應予准
    許。
貳、實體方面
一、原告起訴主張：原告承保訴外人曾真梅所有車號0000-00號
    自小客車（下稱系爭車輛）之車體損失險。於民國108年12
    月24日下午5時22分許，訴外人楊正宗駕駛系爭車輛行經臺
    北市中山區建國北路2段與同路段151巷口時，適有被告甲○○
    駕駛被告華聲公司所有車號0000-00號自小客車（下稱被告
    車輛）行經該處，因被告車輛為支線道車輛，疏未停讓幹線
    道之系爭車輛先行，致發生碰撞，系爭車輛因而受損，經送
    廠修復，共計支出費用14,599元。原告已依保險契約給付被
    保險人，爰依保險法第53條第1項及民法第28條、第191條之
    2、第196條規定，提起本件訴訟。並聲明：被告甲○○、華聲
    公司應連帶給付原告14,599元，及自民事追加被告聲請狀繕
    本送達翌日（即110年12月10日）起至清償日止，按年息5％
    計算之利息。
二、被告則以：本件事故係原告變換車道未保持安全間隔所致，
    肇事責任在原告，被告無責任等語，資為抗辯。並聲明：原
    告之訴駁回。
三、本院得心證之理由
（一）按汽車、機車或其他非依軌道行駛之動力車輛，在使用中
      加損害於他人者，駕駛人應賠償因此所生之損害，但於防
      止損害之發生，已盡相當之注意者，不在此限；被保險人
      因保險人應負保險責任之損失發生，而對於第三人有損失
      賠償請求權者，保險人得於給付賠償金額後，代位行使被
      保險人對於第三人之請求權，民法第191條之2及保險法第
      53條第1項前段分別定有明文。而民法第191條之2規定，
      乃舉證責任倒置之規定，損害賠償採「推定過失責任」，
      除當事人得舉證證明其於防止損害之發生已盡相當之注意
      者外，凡動力車輛在使用中加損害於他人者，即應負賠償
      責任。
（二）查原告主張其承保之系爭車輛於上開時、地為被告甲○○所
      駕被告車輛違規撞及而受損之事實，業據其提出行車執照
      、駕駛執照、車損照片、當事人登記聯單、現場圖、估價
      單、汽車險理賠申請書及統一發票等件為證，並經本院依
      職權向臺北市政府警察局交通警察大隊函調道路交通事故
      調查報告資料在卷可參（見本院卷第29至41頁）。被告固
      辯稱：本件事故係因訴外人楊正宗變換車道未保持安全間
      隔所致，被告並無肇事責任云云。惟按「汽車行駛至交岔
      路口，其行進、轉彎，應依下列規定：…二、行至無號誌
      或號誌故障而無交通指揮人員指揮之交岔路口，支線道車
      應暫停讓幹線道車先行」，道路交通安全規則第102條第2
      項前段定有明文。查依事故現場圖所示，建國北路2段為5
      車道之幹線道，建國北路2段151巷為1車道之支線道，系
      爭車輛係沿建國北路2段南往北下閘道後由第3車道變換至
      第4車道，被告車輛係沿建國北路151巷右轉（見本院卷第
      31頁），是被告車輛行駛於支線道，依前開規定，應暫停
      讓行駛於幹線道之系爭車輛先行，則被告車輛未讓系爭車
      輛先行即冒然右轉，自有過失。又因此造成系爭車輛受有
      損害，二者間有相當因果關係。此外，該現場圖左上方並
      記載「A車（即被告車輛）同意報保險處理B車（即系爭車
      輛）車損」，且經被告甲○○與訴外人楊正宗於其上親自簽
      名，是堪認原告請求被告甲○○負損害賠償責任，核屬有據
      。而被告就其前揭抗辯並未提出任何證據供本院參酌，自
      無從為其有利之認定。
（三）次按，不法毀損他人之物者，被害人得請求賠償其物因毀
      損所減少之價額，民法第196條定有明文；又物被毀損時
      ，被害人除得依民法第196條請求賠償外，並不排除民法
      第213條至第215條之適用；依民法第196條請求賠償物被
      毀損所減少之價額，得以修復費用為估定之標準，但以必
      要者為限（例如︰修理材料以新品換舊品，應予折舊），
      最高法院77年度第9次民事庭會議決議可資參照。查系爭
      車輛於102年8月出廠，其修復費用共計14,599元，含工資
      2,300元、塗裝3,200元及零件9,099元，有原告提出之行
      車執照、估價單及統一發票等件為證，而關於更新零件部
      分之請求，應以扣除按汽車使用年限計算折舊後之費用為
      限。參酌營利事業所得稅查核準則第95條第6款規定，固
      定資產提列折舊採用定率遞減法者，以1年為計算單位，
      其使用期間未滿1年者，按實際使用之月數相當於全年之
      比例計算之，不滿1月者，以月計。系爭車輛於108年12月
      24日碰撞受損，故自出廠至肇事時之使用年數為6年5月，
      依行政院公佈之固定資產耐用年數表及固定資產折舊率表
      ，自用小客車之耐用年數為5年，系爭車輛已逾自用小客
      車耐用年數，參酌固定資產折舊率表附註(四)所載：「採
      用定率遞減法者，其最後一年之折舊額，加歷年折舊累計
      額，其總和不得超過該資產成本原額之十分之九」，應以
      成本十分之一為計算依據，系爭車輛之修復費用其中零件
      部分為910元（即9,099×10％＝910，元以下四捨五入），加
      上工資2,300元、塗裝3,200元，共計6,410元，故原告請
      求系爭車輛之修理費用以6,410元為必要。
（四）末按法人對於其董事或其他有代表權之人因執行職務所加
      於他人之損害，與該行為人連帶負賠償之責任，民法第28
      條固有明文。惟當事人主張有利於己之事實者，就其事實
      有舉證之責任，民事訴訟法第277條前段亦有明文。本件
      原告固主張被告華聲公司應依民法第28條規定與被告甲○○
      負連帶賠償責任云云，惟經本院命原告補正被告甲○○於本
      件事故發生時係在執行職務之證據，原告於110年12月10
      日收受該函文，迄未提出任何證據以實其說，依上開規定
      ，原告依民法第28條規定請求被告華聲公司就上開事故與
      被告甲○○負連帶賠償責任，洵非有據，不能准許。
四、從而，原告依據侵權行為損害賠償及保險代位權之法律關係
    ，請求被告甲○○給付6,410元，及自民事追加被告聲請狀繕
    本送達翌日（即110年12月10日）起至清償日止，按年息5％
    計算之利息，為有理由，應予准許。逾此範圍之請求，則無
    理由，應予駁回。
五、本件原告勝訴部分，係小額程序所為被告敗訴之判決，依民
    事訴訟法第436條之20規定，應依職權宣告假執行。並依同
    法第392條第2項規定，宣告被告預供擔保，得免為假執行。
六、訴訟費用之負擔：民事訴訟法第79條。本件訴訟費用額，依
    後附計算書確定如主文所示金額。
中　　華　　民　　國　　111 　年　　1 　　月　　12　　日
    　　　　　　　　　　    臺北簡易庭
                                  法  官　郭麗萍
以上正本證明與原本無異。
如不服本判決，須以違背法令為理由，於判決送達後20日內向本
庭（臺北市○○區○○○路0段000巷0號）提出上訴狀 。（須按
他造當事人之人數附繕本）。
中　　華　　民　　國　　111 　年　　1 　　月　　12　　日
　　　　　　　　　　　　　　　　　書記官　陳怡如
計    算    書
項    目                    金  額（新臺幣）      備  註
第一審裁判費                1,000元
合        計                1,000元
附錄：
一、民事訴訟法第436條之24第2項：
　　對於小額程序之第一審裁判上訴或抗告，非以其違背法令為
    理由，不得為之。
二、民事訴訟法第436條之25：
　　上訴狀內應記載上訴理由，表明下列各款事項：
    ㈠原判決所違背之法令及其具體內容。
    ㈡依訴訟資料可認為原判決有違背法令之具體事實。